【裁判字號】    85,台非,235
【裁判日期】    850905
【裁判案由】    重利等罪
【裁判全文】
最高法院刑事判決                                八十五年度台非字第二三五號
    上訴人  最高法院檢察署檢察總長
    被  告  甲○○  男
                    （現另案在台灣泰源技能訓練所執行中）
右上訴人因被告重利等罪案件，對於台灣桃園地方法院中華民國八十四年十一月八日
第一審確定判決（八十四年度易字第三一二三號，起訴案號：台灣桃園地方法院檢察
署八十四年度偵字第九七一號），認為部分違法，提起非常上訴，本院判決如左：
    主  文
原判決關於侵占罪違背法令部分撤銷。
    理  由
非常上訴理由稱：「一按判決不適用法則或適用不當者，為違背法令，刑事訴訟法第
三百七十八條定有明文。二本件被告甲○○因犯刑法第三百三十五條第一項之侵占罪
，第二百十條之偽造文書罪及第二百十二條之變造特種文書罪，原判決認上開三罪具
有方法結果之牽連關係，為牽連犯，應從較重之侵占罪論處等情，惟查上開三罪除第
二百十二條之變造特種文書罪法定刑最輕外，第二百十條之偽造文書罪，其法定本刑
為五年以下有期徒刑，而第三百三十五條第一項之侵占罪，其法定本刑為五年以下有
期徒刑、拘役或科或併科一千元以下罰金，二罪間除法定最高本刑均為有期徒刑五年
，屬相同外，該偽造私文書罪之法定最低本刑為有期徒刑，而上開侵占罪之法定最低
本刑則為罰金刑，依刑法第三十五條第二項規定，應以刑法第二百十條之偽造文書罪
最重，自應依該罪論處，惟原判決未察，率依較輕之同法第三百三十五條第一項之侵
占罪論科，自有判決適用法則不當之違法。三案經確定，爰依刑事訴訟法第四百四十
一條、第四百四十三條提起非常上訴，以資糾正。」等語。
本院按判決不適用法則或適用不當者，為違背法令，刑事訴訟法第三百七十八條定有
明文。又同種之刑，以最高度之較長或較多者為重，最高度相等者，以最低度之較長
或較多者為重，刑法第三十五條第二項亦規定甚明。本件被告甲○○因犯刑法第三百
三十五條第一項之侵占罪、第二百十條之偽造私文書罪及第二百十二條之變造特種文
書罪，原判決認上開三罪具有方法結果之牽連關係，為牽連犯，應從較重之侵占罪論
處等情，惟按刑法第二百十條之偽造私文書罪，其法定本刑為五年以下有期徒刑，而
第三百三十五條第一項之侵占罪，其法定本刑為五年以下有期徒刑、拘役或科或併科
一千元以下罰金，二罪之法定最高本刑固同為有期徒刑五年，而偽造私文書罪之法定
最低本刑則為有期徒刑二月，侵占罪之法定最低本刑則為罰金刑，依刑法第三十五條
第二項規定，應以刑法第二百十條之偽造私文書罪為重，自應依該罪論處，乃原判決
竟依較輕之同法第三百三十五條第一項侵占罪論科，自有判決適用法則不當之違法。
案經確定，非常上訴意旨，指摘原判決關於侵占部分違背法令，洵有理由，惟原判決
尚非不利於被告，應由本院僅將該侵占罪之違背法令部分撤銷，以資糾正。
據上論結，應依刑事訴訟法第四百四十七條第一項第一款前段，判決如主文。
中      華      民      國    八十五    年      九      月      五      日
                              最高法院刑事第三庭
                                  審判長法官  蔡  詩  文
                                        法官  莊  登  照
                                        法官  鄭  三  源
                                        法官  洪  明  輝
                                        法官  蔡  清  遊
      右正本證明與原本無異
                                              書  記  官
中      華      民      國    八十五    年      九      月     十二     日
                                                                        Ｅ


司法院資訊處製作；財團法人民間司法改革基金會備份。
